【裁判字號】    98,易,3053
【裁判日期】    990129
【裁判案由】    傷害
【裁判全文】
臺灣臺北地方法院刑事判決              98年度易字第3053號
公  訴  人  臺灣臺北地方法院檢察署檢察官
被      告  乙○○
上列被告因傷害案件，經檢察官提起公訴（98年度偵字第27267
號），本院判決如下：
    主  文
乙○○傷害人之身體，處有期徒刑參月，如易科罰金，以新臺幣
壹仟元折算壹日。
    事  實
一、乙○○於民國98年4月7日19時許（起訴書誤載為下午5時許
    ），在臺北縣新店市○○段大南坑小段62-3地號上之鐵皮屋
    工寮外與甲○下棋。洪世光（已於98年6月26日死亡）至該
    處找甲○聊天。洪世光要求二人下完該盤棋先休息。乙○○
    為此心生不滿，竟基於傷害之犯意，先以右手推洪世光左胸
    膛，將洪世光推倒在地。洪世光起身後與乙○○發生口角，
    甲○為避免衝突，用手推開乙○○並示意其離開，乙○○走
    出工寮，見工寮旁有竹篙，隨手拾起並持以攻擊洪世光，甲
    ○見狀，上前搶下竹篙。乙○○仍心有未甘，再拾起不明之
    木棍攻擊洪世光之頭部數下後離開現場。致洪世光因而受有
    頭部撕裂傷之傷害。
二、案經洪世光訴由臺北縣政府警察局新店分局報告臺灣臺北地
    方法院檢察署檢察官偵查起訴。
    理  由
壹、證據能力事項:
一、按「被告以外之人於審判中有下列情形之一，其於檢察事務
    官、司法警察官或司法警察調查中所為之陳述，經證明具有
    可信之特別情況，且為證明犯罪事實之存否所必要者，得為
    證據:一死亡者。...。」，刑事訴訟法第159條之3第1款定
    有明文。本件證人即告訴人洪世光已於98年6月26日死亡，
    此有死亡證明書在卷可稽（參偵卷第35頁）。而證人洪世光
    於警詢時所為之證詞，復為本案證明犯罪事實存否所必要，
    揆諸前開規定，其上開證詞自得為證據。
二、又按「被告以外之人於審判外向法官所為之陳述，得為證據
    。被告以外之人於偵查中向檢察官所為之陳述，除顯有不可
    信之情況者外，得為證據。」，刑事訴訟法第159條之1亦有
    明定。證人甲○於偵查中之證詞，業經具結以擔保其證詞之
    真實性及憑信性，被告未釋明有顯不可信之情況。且證人甲
    ○本院亦經本院傳喚到庭使被告有行使反對詰問權之機會，
    是證人甲○於檢察官訊問時所為之證述，自有證據能力。
三、按被告以外之人於審判外之言詞或書面陳述，除法律有規定
    者外，不得作為證據；又被告以外之人於審判外之陳述，雖
    不符合同法第159條之1至第159條之4之規定，但經當事人於
    審判程序同意作為證據，法院審酌該言詞陳述或書面陳述作
    成時之情況，認為適當者，亦得為證據。當事人、代理人或
    辯護人於法院調查證據時，知有第159條第1項不得為證據之
    情形，而未於言詞辯論終結前聲明異議者，視為有前項之同
    意，刑事訴訟法第159條第1項及第159條之5分別定有明文。
    本判決下列所引用之其餘證據資料，均經依法踐行調查證據
    程序，當事人於本院言詞辯論終結前亦未聲明異議，本院審
    酌證據資料製作時之情況，均無違法不當及證明力明顯過低
    之瑕疵，亦查無依法應排除其證據能力之情形，認以之作為
    證據應屬適當，皆有證據能力。
貳、實體事項:
一、訊據被告乙○○固坦承於上開時、地，曾與告訴人洪世光發
    生口角，並曾拿木棍敲擊告訴人等情不諱，惟矢口否認有何
    傷害之犯行，並辯稱:是洪世光拿刀子刺我，我拿木棍抵抗
    ，我打洪世光的手，把刀子打掉就回去了云云。惟查:
  (一)上揭犯罪事實，業據證人即告訴人洪世光於警詢時指陳:98
    年4月7日下午7時許，我去新店中和交界處山上鐵皮工寮找
    甲○。我到時甲○正跟鐵釘下象棋，我跟甲○說這盤下完休
    息一下，我有話跟你說，甲○說好。鐵釘就站起來說下棋是
    你在做主意是不是，就用右手掌很大力的往我的左胸膛推一
    下，我被推倒在地，起身跟他理論，理論中互相拉扯推擠，
    鐵釘隨手拿了一根木根，就往我頭上打下去，打了二下，馬
    上就流血了，我用手抵擋，手臂又被他打了好幾下，我的手
    抬不起來，之後甲○幫忙將他拉住，並叫鐵釘快回家去，之
    後鐵釘就回去了等語（參偵卷第9頁），及證人甲○於本院
    審理時結證:我和被告下棋，洪世光來說他要來講話，要我
    們這盤下完，不要再下，後來被告反對，兩個人就就吵起來
    ，被告用手推洪世光左側肩膀，洪世光本來坐在椅子上，被
    推之後就跌倒。我勸他們不要吵架，我就推被告，要他離開
    回家，被告就在旁邊拿了壹支竹竿，我把他的竹竿搶下來，
    繼續推被告出去。後來被告出去，我再回頭跟洪世光錯身，
    我就告訴洪世光說我已經推被告回去，你不要去吵架。我在
    收桌子時，洪世光跑來找我，我看到他頭流血，問他為什麼
    頭流血，我就馬上拿毛巾綁在他頭上，他就回去了等語在案
    （參本院98年12月9日審判筆錄）。此外，並有告訴人所提
    出之財團法人佛教慈濟醫院台北分院出具之診斷證明書（參
    偵卷第14頁），及上開醫院98年12月10日函復暨所附之病歷
    等在卷可稽（參本院卷）。證人洪世光、甲○對於告訴人洪
    世光受傷之過程，所述雖略有出入。惟其二人對於告訴人與
    被告發生衝突之原因，被告曾推倒告訴人，以及告訴人係在
    與被告發生上述衝突後，發生頭部裂傷流血等節之證詞，則
    完全相一致。質之被告雖否認持木棍敲擊告訴人的頭部，但
    坦承先後曾拿竹竿攻擊告訴人及木棍敲打告訴人等情不諱。
    參酌當天現場只有被告、告訴人及證人甲○三人在場，且僅
    有被告與告訴人發生衝突。當可排除告訴人與其他人發生衝
    突而致生上開傷勢之可能性。又依財團法人佛教慈濟醫院台
    北分院所提供之上開病歷顯示，告訴人係於當日晚間20時29
    分至該醫院急診，其應診時間與其於當日19時許遭被告持棍
    攻擊之時間極為接近。且病歷中所載告訴人應診時之受傷部
    位為頭部撕裂傷，與告訴人洪世光及證人甲○上開所證述之
    受傷部位相吻合。又查，告訴人之頭部撕裂傷約長達10公分
    ，顯見告訴人之頭部曾受力道不小之外力敲擊。另病歷中記
    載告訴人當時只有頭部有外傷，告訴人身體之其他部位並無
    任何傷勢，是亦應可排除告訴人在山間自行滑倒而致頭部裂
    傷長達10公分之可能性。本院綜合上開相關事證後，認為證
    人洪世光於警詢中之證詞應與事實相符，而可採信。告訴人
    所受之上開頭部撕裂傷確係被告持木棍毆擊所致。被告承認
    持木棍敲擊告訴人，但避重就輕辯稱:只敲打告訴人的手部
    云云，應為卸責之詞，不足採信。
  (二)至於被告雖辯稱:證人甲○把我推出來後，我曾回去拿安全
    帽，洪世光就拿刀子刺過來，我拿木棍抵抗，我打洪世光的
    手，把刀子打掉就回去了云云。惟證人甲○於本院審理時就
    被告所辯上開各節結證稱:我沒有看到被告所說的情形等語
    。被告所辯上開各節，無法提出其他積極之證據佐證，且與
    證人甲○之證詞不符，自難以採信。
  (三)綜上，本件被告傷害告訴人洪世光之犯行，事證明確，洵堪
    認定，應依法論科。
二、核被告所為，係犯刑法第277條第1項之傷害罪。爰審酌被告
    係因告訴人要求其停止下棋，即驟然心生不滿之動機，其不
    僅用手推倒告訴人，並持木棍敲擊告訴人，告訴人因此受頭
    部裂傷之結果，被告犯後不僅未坦承犯行，尤辯陳告訴人曾
    持刀攻擊之不實內容，其犯後態度不佳等一切情狀，量處如
    主文所示之刑，並諭知易科罰金之折算標準。至於被告請求
    給予緩刑部分，本院審酌被告上開之犯後態度，認其並未因
    本件偵審程序而有所悔悟，不宜給予緩刑，附此敘明。至於
    被告持以攻擊告訴人之木棍並未扣案，且該物係被告隨手在
    上開案發地點拾起之物，亦無證據證明被告有將之據為己有
    之意，爰不另為沒收之諭知，附此敘明。
據上論斷，應依刑事訴訟法第284條之1、第299條第1項前段，刑
法第277條第1項、第41條第1項前段，刑法施行法第1條之1，判
決如主文。
本案經檢察官蔡彥守到庭執行職務
中    華    民    國    99    年    1     月    29    日
                  刑事第四庭    法  官  李桂英
上正本證明與原本無異。
如不服本判決應於收受送達後10日內向本院提出上訴書狀，並應
敘述具體理由；其未敘述上訴理由者，應於上訴期間屆滿後20日
內向本院補提理由書（均須按他造當事人之人數附繕本）「切勿
逕送上級法院」。告訴人或被害人如對於本判決不服者，應具備
理由請求檢察官上訴，其上訴期間之計算係以檢察官收受判決正
本之日期為準。
                                書記官  嚴君珮
中    華    民    國    99    年    1     月    29    日
附錄本案論罪科刑法條全文:
中華民國刑法第277條
（普通傷害罪）
傷害人之身體或健康者，處3年以下有期徒刑、拘役或1千元以下
罰金。
犯前項之罪因而致人於死者，處無期徒刑或7年以上有期徒刑；
致重傷者，處3年以上10年以下有期徒刑。

司法院資訊處製作；財團法人民間司法改革基金會備份。
